【裁判字號】    94,苗簡,470
【裁判日期】    950816
【裁判案由】    給付票款
【裁判全文】
臺灣苗栗地方法院民事簡易判決       94年度苗簡字第470號
原      告  甲○○
訴訟代理人  羅豐胤律師
複  代理人  乙○○
被      告  丙○○
                        號
上列當事人間請求給付票款事件，本院於民國95年8 月2 日言詞
辯論終結，判決如下：
    主  文
被告應給付原告新臺幣壹佰伍拾伍萬元，及自民國九十四年四月
十一日起至清償日止，按年息百分之六計算之利息。
訴訟費用由被告負擔。
本判決得假執行。
    事實及理由
壹、原告之聲明：如主文第1 項所示。
貳、事實摘要：
一、原告起訴主張：被告簽發如附表所示支票1 紙（下稱系爭支
    票）交原告收執，作為原告與以色列MAX ─FERRE IMPORT&
    EXPORT CO LTD （以下簡稱以色列公司）間94年3 月7 日銷
    售合約（詳卷第211 頁，以下簡稱系爭銷售合約）給付貨款
    金額之一部分，原告已依約交付貨物完畢。詎屆期經原告為
    付款之提示，竟遭以存款不足為由退票，爰依票據法律關係
    ，請求被告給付上開票款1,550,000 元，及自94年4 月11日
    起至清償日止，按年息百分之6 計算之利息等語。
二、被告則以：被告簽發系爭支票交原告收執，只是作為以色列
    公司給付貨款之保證金之用，系爭銷售合約被告只是見證人
    ，並非買方。系爭支票未兌現，係因原告違約未依期限出貨
    予買方以色列公司，經以色列公司通知被告不得兌現系爭支
    票。且原告所出貨品存有嚴重品質瑕疵，損害買方以色列公
    司之聲譽，經以色列公司向原告提出訴訟請求賠償以色列幣
    300 萬元，如以色列公司得因此拒絕給付貨款，被告自無給
    付之義務等語，資為抗辯。
三、本件被告簽發系爭支票交原告收執，係供作原告與以色列公
    司間系爭銷售合約之用，系爭支票屆期經原告為付款之提示
    ，遭以存款不足為由退票之事實，為兩造所不爭執，並有系
    爭支票、退票理由單及系爭銷售合約等附卷可憑，自堪信為
    真實。
四、原告主張被告簽發系爭支票係作為原告與以色列公司間系爭
    銷售合約貨款金額之一部，原告已依約交付貨物完畢之事實
    ，則為被告所否認，並以系爭支票只是作為以色列公司給付
    貨款之保證金之用，系爭支票未兌現，係因原告違約未依期
    限出貨予買方以色列公司，經以色列公司通知被告不得兌現
    系爭支票。且原告所出貨品存有嚴重品質瑕疵，損害買方以
    色列公司之聲譽，經以色列公司向原告提出訴訟請求賠償以
    色列幣300 萬元，如以色列公司得因此拒絕給付貨款，被告
    自無給付之義務等語，資為抗辯。經查：
  (1)按依票據法第13條前段規定觀之，票據債務人固不得以自己
    與執票人之前手間所存抗辯之事由對抗執票人，惟若以其自
    己與執票人間所存抗辯之事由資為對抗，則非法所不許，惟
    須以兩者間有得資為對抗之抗辯事由存在為限，亦即該票據
    係基於票據債務人與執票人間之特定目的簽發，但該目的有
    不能或不達之情形，始足當之。換言之，必須票據債務人與
    執票人間為票據直接授受者，始有其適用，此有最高法院94
    年度台簡上字第9 號裁判意旨可資參照。兩造為系爭支票直
    接授受之前後手，既如前述，則被告自得以系爭支票簽發之
    原因關係資為抗辯，先予敘明。
  (2)依系爭銷售合約第2 條約定買方保證給付貨款USD 50,000元
    相當於NT1,550,000 元並提出系爭支票，貨款餘額將於貨物
    運離工廠後40天給付，有兩造不爭執之系爭銷售合約在卷可
    按，是原告主張被告簽發系爭支票係作為系爭銷售合約貨款
    金額之一部之事實，堪信為真實。被告所辯系爭支票只是作
    為以色列公司給付貨款之保證金之用云云，為無足採。
  (3)原告主張其已依系爭銷售合約交付貨物完畢之事實，業據提
    出與所述相符之出貨明細及INVO ICE等件為證（詳卷第63至
    169 頁），堪信為真實。被告雖以原告違約未依期限出貨予
    買方以色列公司，經以色列公司通知被告不得兌現系爭支票
    ，被告自無給付義務等語置辯。惟查，債務人遲延者，債權
    人得請求其賠償因遲延而生之損害。又遲延後之給付，於債
    權人無利益者，債權人得拒絕其給付，並得請求賠償因不履
    行而生之損害，民法第231條第1項、第232條定有明文。是
    縱本件原告確有遲延交付貨物之情事，以色列公司依上開規
    定亦僅得請求原告賠償因遲延而生之損害，或拒絕原告之交
    付貨物並請求原告未履行系爭銷售合約之損害。本件以色列
    公司未拒絕原告依系爭銷售合約所交付之貨物，既為兩造所
    不爭執，則依上開規定，以色列公司充其量亦僅得對原告請
    求因遲延交付而生之損害。而被告就以色列公司因原告遲延
    交付貨物受有何損害，又迄未能舉證證明，則自不得以接獲
    以色列公司通知不得兌現系爭支票，即拒絕給付系爭支票之
    票款。是被告上開所辯，顯無足採。
  (4)被告雖又以原告所出貨品存有嚴重品質瑕疵，損害買方以色
    列公司之聲譽，經以色列公司向原告提出訴訟請求賠償以色
    列幣300 萬元，如以色列公司得因此拒絕給付貨款，被告自
    無給付之義務等語置辯，並提出以色列公司函為證（詳卷第
    218 至221 頁）。惟查，被告上開所辯，既為原告所否認，
    則被告自應就原告所出貨物有何品質瑕疵之事實，負舉證證
    明之責。依被告所提該以色列公司函件，不過為系爭銷售合
    約當事人一方片面之陳述，自不足以證明原告所出貨物確有
    瑕疵，而被告就此又未能另舉證證明，則其上開所辯，自無
    足採。
  (5)按買賣契約成立後，買受人應負交付約定價金於出賣人之義
    務，民法第367 條定有明文。本件原告已依系爭銷售合約交
    付貨物完畢，以色列公司又無何得拒絕給付貨款之正當理由
    ，已如上述，自應依約給付貨款。而被告簽發系爭支票既係
    供作以色列公司給付系爭銷售合約貨款金額之一部，自不得
    拒絕給付。被告所辯以色列公司得拒絕給付貨款，被告自無
    給付之義務云云，為無足採。
五、按在票據上簽名者，依票上所載文義負責；票據上之簽名，
    得以蓋章代之；發票人應照支票文義擔保支票之支付；執票
    人向支票債務人行使追索權時，得請求自為付款提示日起之
    利息，如無約定利率者，依年利6 釐計算。票據法第5 條第
    1 項、第6 條、第126 條、第133 條分別定有明文。本件被
    告所簽發之系爭支票既經原告提示後退票，揆諸首揭規定，
    原告本於票據之法律關係，請求被告給付如主文第1 項所示
    金額及法定遲延利息，自屬有據，應予准許。
六、本件係本於票據有所請求而涉訟之簡易訴訟程序，本院為被
    告敗訴之判決，應依民事訴訟法第389 條第1 項第3 款規定
    ，依職權宣告假執行。
七、本件事證已臻明確，兩造其餘主張、陳述與舉證，經審酌與
    本院前開判斷不生影響，爰不再予逐一論述，附此敘明。
八、據上論結，本件原告之訴為有理由，依民事訴訟法第436 條
    第2 項、第78條、第389 條第1 項第3 款，判決如主文。
中    華    民    國    95    年    8     月    16    日
                  苗栗簡易庭法  官  王萬金
以上正本係照原本作成。
如對本判決上訴，須於判決送達後20日內向本院提出上訴狀。
                            書記官  劉碧雯
中    華    民    國    95    年    8     月    16    日
┌───────────────────────────────────────────────────────┐
│支票附表：94年度苗簡字第470號                                                                                 │
├──┬─────────┬─────────┬───────────┬────────┬────────┬──┤
│編號│  發    票    人  │  付    款    人  │發        票        日│ 票  面  金  額 │ 支  票  號  碼 │備考│
│    │                  │                  │                      │   （新台幣）   │                │    │
├──┼─────────┼─────────┼───────────┼────────┼────────┼──┤
│001 │丙○○            │中國國際商業銀行豐│94年4月10日           │1,550,000元     │FY0000000       │    │
│    │                  │原分行            │                      │                │                │    │
└──┴─────────┴─────────┴───────────┴────────┴────────┴──┘


司法院資訊處製作；財團法人民間司法改革基金會備份。
